臺灣高雄地方法院刑事判決　　　　　　　96年度訴字第1397號
公　訴　人　臺灣高雄地方法院檢察署檢察官
被　　　告　乙○○
　　　　　　　　　　現於臺灣高雄看守所
指定辯護人　施旭錦律師
上列被告因殺人未遂等案件，經檢察官提起公訴（96年度偵字第
7832號），本院判決如下：
    主  文
乙○○犯殺人未遂罪，處有期徒刑參年陸月，扣案剪刀壹把，沒
收之；又犯妨害公務執行罪，處有期徒刑捌月，減為有期徒刑肆
月，扣案剪刀壹把，沒收之。應執行有期徒刑參年捌月，並於刑
之執行完畢或赦免後，令入相當處所，施以監護貳年，扣案剪刀
壹把，沒收之。
    事  實
一、乙○○因罹患有慢性精神分裂症，已達器質性精神病，自我
    控制力較差，其判斷力受此精神症狀之影響，致其依其辨識
    而行為之能力顯著降低，為精神耗弱之人。於民國96年3 月
    9 日上午9 時47分許，在丙○○位於高雄市三民區○○○路
    248 號前之菜攤前，誤以為在該處擺攤賣菜之丙○○毆打伊
    ，乙○○明知人體倘以尖銳物體直接刺入，除將造成外部皮
    肉穿刺傷外，亦極可能同時傷及重要臟器，導致生理機能嚴
    重受損及大量內出血而死亡，竟仍基於殺人之犯意，自丙○○之菜攤前繞行至該菜攤後面，並以其隨身攜帶之剪刀1 把
    刺向丙○○之身體，丙○○見狀立即以左手抵擋，並因而受
    有左手肘部刺傷出血之傷害，丙○○隨即轉身逃跑，乙○○
    則在後持剪刀繼續追趕丙○○，並呼喊「要殺死你」等語，
    此時路人見狀即報警處理，經過5 分鐘後，穿著制服之員警
    丁○○抵達現場，見乙○○持剪刀追趕丙○○，即上前勸阻
    ，乙○○因而心生不滿，竟基於妨害公務之犯意，先以「都
    不要靠近，警察靠近也是一樣要殺」等語脅迫正在執行勤務
    之員警丁○○，繼而持上開剪刀刺傷丁○○之右臉部，致丁○○受有右側顏面部割傷及撕裂傷之傷害（傷害部分未據告
    訴），以此方式對警施以強暴、脅迫行為。嗣乙○○經警制
    伏在地，並扣得其所有之剪刀1 把。
二、案經丙○○訴由高雄市政府警察局三民第一分局移送臺灣高
    雄地方法院檢察署檢察官偵查起訴。
    理  由
壹、程序部分（證據能力之審查）：
  (一)按被告以外之人於偵查中向檢察官所為之陳述，除顯有不可
    信之情況者外，得為證據，刑事訴訟法第159 條之1 第2 項
    定有明文。查本件證人丙○○、丁○○、蔡淑惠及張淙源於
    偵查中之供述，具有被告以外之人審判外陳述之性質，屬傳
    聞證據，惟均據證人具結，且經本院依法提示予以調查，檢
    察官及被告均對此未表示異議，且經本院審酌該書面作成時
    無違法情事，亦無任何顯有不可信之情況，自應適宜為本案
    之證據。
  (二)次按被告以外之人於審判外之言詞或書面陳述，除法律有規
    定者外，不得作為證據，刑事訴訟法第159 條第1 項亦定有
    明文。查本件證人丙○○、蔡淑惠及張淙源於警詢中之供述
    ，具有被告以外之人審判外陳述之性質，屬傳聞證據，經本
    院依法提示予以調查，被告均對此表示無證據能力，是依上
    開規定，自不得作為本案之證據。
貳、實體部分：
一、訊據被告乙○○雖坦承在上開時、地持有剪刀乙節，惟矢口
    否認有何殺人未遂及妨害公務執行之犯行，辯稱：丙○○無
    故拿東西打伊，伊就拿隨身攜帶之剪刀擋回去，伊沒有刺傷
    丙○○及丁○○，也不知道丁○○是警察云云，辯護人則為
    被告辯護稱：被告並無殺人及妨害公務執行之犯意，且被告
    行為時因精神障礙，致其辨識行為違法或依其辨識而行為之
    能力，顯著降低，應依法減輕其刑等語。經查：
  (一)上開犯罪事實，業據證人即告訴人丙○○於偵查及本院審理
    時均指訴：被告於上開時、地拿1 把剪刀要刺伊，伊用左手
    去擋，左手被刺了1 刀，伊就趕快逃跑，被告則緊追在後，
    並說要殺死伊等語在卷（見偵卷第18頁，本院96年10月4 日
    審判筆錄第4 至6 頁），另證人即到場處理員警丁○○於偵
    查及本院審理時亦均指述：伊接獲報案趕到現場時，見被告
    拿1 把剪刀要刺另1 名男子，伊上前制止，被告就說「都不
    要靠近，警察靠近也是一樣要殺」，嗣經伊壓制被告後，始
    知伊之右臉部遭被告以剪刀刺傷等語在卷（見偵卷第18、19
    頁，本院96年10月4 日審判筆錄第8 至9 頁），經核均與證
    人即在場目擊者蔡淑惠、張淙源於偵查中證述之情節相互符
    合，並有郭聰德外科內科診所、高雄醫學大學附設中和紀念
    醫院診斷證明書各1 紙、蒐證照片4 張在卷可稽（見警卷第
    23、24、35、36頁），復有剪刀1 把扣案及扣押物品目錄表
    1 份附卷可佐（見警卷第22頁），上開犯罪事實應堪信為真
    實。
  (二)至被告雖於偵查及本院審理時辯稱：丙○○無故拿東西打伊
    ，伊就拿隨身攜帶之剪刀擋回去，伊沒有刺傷丙○○及丁○○，也不知道丁○○是警察云云。然查，被告於警詢中已明
    白供稱其持剪刀刺傷告訴人丙○○及員警丁○○，且當時丁○○有穿制服並向其表明身分等語（見警卷第5 、6 頁），
    而與被告上開辯詞顯然前後不一，互為矛盾，已非可採，且
    被告上開辯詞，經查亦與本院上開調查證據之結果相悖，顯
    見被告上開辯詞，均係臨訟卸責之詞，不足採信。
  (三)另辯護人則為被告辯護稱：被告並無殺人及妨害公務執行之
    犯意等語。經查
  1.被告於上開時、地查剪刀朝告訴人丙○○身體刺了1 刀，隨
    即持剪刀追趕丙○○，並對丙○○說「殺死你」等事實，業
    據證人丙○○、丁○○於偵查及本院審理時及蔡淑惠、張淙
    源於偵查時均證述綦詳，而依證人丙○○於本院審理時證述
    ：當時被告站在伊的右手邊，伊轉身面對被告，見被告舉起
    手後由上往下刺下，伊隨即舉起左手阻擋，伊之左手約與肩
    膀同高等語（見本院96年10月4 日審判筆錄第5 、6 頁），
    則依當時情形，被告手持剪刀由上往下刺向告訴人丙○○，
    而丙○○則將左手舉起至與肩同高，而遭被告刺傷左手，是
    倘若丙○○未舉起左手阻擋，則被告由上往下將會刺中丙○○身體之胸腔或腹腔，而人體之胸腔及腹腔內有許多重要之
    臟器，以尖銳物刺入，極有可能導致生理機能嚴重受損及大
    量內出血而死亡，而被告所持之剪刀，刀刃部分為金屬材質
    ，質地堅硬，且前端尖銳，此有扣案剪刀1 把在卷可稽，則
    被告當可預見其以以尖銳之剪刀刺向丙○○之身體，極有可
    能導致丙○○生理機能嚴重受損及大量內出血而死亡，被告
    仍執意為之，顯見被告具有殺人故意甚明，另參以被告持剪
    刀追逐丙○○時，口出「殺死你」等語，業經告訴人丙○○
    指訴在卷，益徵被告主觀上有殺人之犯意無疑。
  2.另證人即到場處理員警丁○○於案發當時到達現場時，係身
    著警察制服，業據證人丙○○及丁○○於偵查及本院審理時
    均證述綦詳，而被告於警詢時亦已明白供稱其持剪刀刺傷告
    訴人丙○○及員警丁○○，且當時丁○○有穿制服並向其表
    明身分等語（見警卷第5 、6 頁），顯見被告當時即已知悉
    前來勸阻之丁○○係正在執行警察勤務之員警，而被告仍執
    意以「都不要靠近，警察靠近也是一樣要殺」等語脅迫正在
    執行勤務之員警丁○○，繼而持上開剪刀刺傷丁○○之右臉
    部，致丁○○受有右側顏面部割傷及撕裂傷之傷害，而以此
    方式對警施以強暴、脅迫行為，被告主觀上顯然具有妨害公
    務執行之犯意甚明。
  3.綜合上述，辯護人為被告辯護稱：被告並無殺人及妨害公務
    執行之犯意等情，均非可採。
  (四)從而，本案事證明確，被告犯行堪予認定，應依法論科。
二、核被告所為，係犯刑法第271 條第2 項、第1 項殺人未遂罪
    及刑法第135 條第1 項之妨害公務執行罪。被告已著手於殺
    人行為之實行，而未導致死亡結果之發生，為未遂犯，應依
    刑法第25條第2 項之規定減輕其刑。又被告因幻聽、被害妄
    想、不當行為及攻擊行為，而於92年8 月28日至高雄市靜和
    醫院就診，經診斷為慢性精神分裂症，而持續於靜和醫院門
    診至93年7 月5 日等情，有高雄市靜和醫院96年5 月12日函
    文1 紙在卷可佐（見本院卷第40頁），另經本院送請財團法
    人台灣省私立高雄仁愛之家附設慈惠醫院就被告為精神鑑定
    ，結果略以：被告已達器質性精神病之診斷，被告法完全陳
    述犯案過程，依其病程推估其犯案當時之精神狀態應為自我
    控制能力較差，其判斷力亦受精神並症狀所干擾，病程仍在
    惡化當中，依被告生活史及就醫史而言，被告犯案過程受嚴
    重精神病症狀所部分控制或影響，被告在犯案當時未達心神
    喪失，但已達精神耗弱之狀態等情，有財團法人台灣省私立
    高雄仁愛之家附設慈惠醫院96年9 月11日96附慈精字第0962
    631 號函及隨函所附之精神鑑定書1 份在卷可稽（見本院卷
    第70至81頁），堪認被告行為時因精神障礙，致其依其辨識
    而行為之能力，有顯著減低之情事，爰依刑法第19條第2 項
    規定減輕其刑，並就所犯殺人未遂犯行部分依法遞減之，公
    訴人就此部分均未曾論及，尚有未洽。被告所犯上開2 罪間
    ，犯意各別，罪名互殊，應分論併罰。爰審酌被告因精神疾
    病，產生被害妄想，自我控制能力較差，判斷力亦受精神並
    症狀所干擾，竟無端持剪刀刺殺告訴人丙○○，致告訴人受
    有左手肘部刺傷出血之傷害，而於員警丁○○到場制止後，
    仍持上開剪刀劃傷丁○○，並以「都不要靠近，警察靠近也
    是一樣要殺」等語脅迫員警，而以此強暴、脅迫方式妨害員
    警執行公務，惡性非輕，且被告犯後猶飾詞否認，不見悔意
    ，亦未能與告訴人達成和解及賠償告訴人損害及被告犯罪之
    動機、目的、智識程度、生活狀況等一切情狀，分別量處如
    主文所示之刑，以資懲戒。另被告上開妨害公務執行犯行之
    犯罪時間在96年4 月24日以前，合於中華民國96年罪犯減刑
    條例所定減刑條件，應予減其刑2 分之1 ，並與不得減刑之
    殺人未遂犯行，定其應執行之刑。末查，被告就其所患器質
    性精神病，犯案當時之精神狀態應為自我控制能力較差，其
    判斷力亦受精神並症狀所干擾，病程仍在惡化當中，依被告
    生活史及就醫史而言，被告犯案過程受嚴重精神病症狀所部
    分控制或影響，因而導致犯罪之情事，而鑑定機構亦建議被
    告須接受精神治療，有財團法人台灣省私立高雄仁愛之家附
    設慈惠醫院精神鑑定書1 份在卷可稽（見本院卷第79、80頁
    ），是本院認為避免被告未受適當且持續性之精神科專業治
    療，而導致被告犯罪行為再度出現，對於其個人及社會造成
    難以預料之危害，認有令被告入相當處所，施以監護之必要
    ，爰依刑法第87條第2 項、第3 項規定，併宣告被告於刑之
    執行完畢或赦免後，令人相當處所施以監護處分如主文所示
    。
三、又被告持以刺殺告訴人丙○○之剪刀1 把，業據扣案，且屬
    被告所有供其犯罪所用之物，業據被告於本院審理時供承在
    卷（見本院卷第8 頁），爰依刑法第38條第1 項第2 款宣告
    沒收，併此敘明。
據上論斷，應依刑事訴訟法第299 條第1 項前段，刑法第135 條
第1 項、第271 條第2 項、第1 項、第25條第2 項、第19條第 2
項、第38條第1 項第2 款、第51條第5 款、第87條第2 項、第 3
項、刑法施刑法第1 條之1 ，中華民國96年罪犯減刑條例第2 條
第1 項第3 款、第7 條、第10條第1 項，判決如主文。
本案經檢察官甲○○到庭執行職務。
中　　華　　民　　國　　96　　年　　10　　月　　18　　日
                  鳳山刑事第一庭審判長法  官  黃三友
                                      法　官  林芳華
                                      法  官  陳盈吉
以上正本證明與原本無異。
如不服本判決應於收受本判決後10日內向本院提出上訴書狀，並
應敘述具體理由，如未敘述上訴理由者，應於上訴期間屆滿後20
日內補提理由書狀於本院（均須按他造當事人之人數附繕本）「
切勿逕送上級法院」。
中　　華　　民　　國　　96　　年　　10　　月　　18　　日
 　　　　　　　　　　　　　　　       書記官  吳俊達
附錄本判決論罪科刑法條：
刑法第135條
對於公務員依法執行職務時，施強暴脅迫者，處3年以下有期徒
刑、拘役或 3 百元以下罰金。
意圖使公務員執行一定之職務或妨害其依法執行一定之職務或使
公務員辭職，而施強暴脅迫者，亦同。
犯前二項之罪，因而致公務員於死者，處無期徒刑或7年以上有
期徒刑；致重傷者，處 3 年以上、 10 年以下有期徒刑。
刑法第271條
殺人者，處死刑、無期徒刑或 10 年以上有期徒刑。
前項之未遂犯罰之。
預備犯第 1 項之罪者，處 2 年以下有期徒刑。
